臺灣臺南地方法院民事判決　　　　　　　96年度訴字第1328號
原　　　告　乙○○
被　　　告　甲○○
上列當事人間請求損害賠償事件，經本院於民國96年11月12日言
詞辯論終結，判決如下：
    主　文
被告應給付原告新台幣捌萬元，及自民國九十六年四月二十一日
起至清償日止，按年息佰分之五計算之利息。
原告其餘之訴駁回。
訴訟費用，由被告負擔六分之一；餘由原告負擔。
本判決原告勝訴部份得假執行。被告以新台幣捌拾萬元為原告預
供擔保後，得免為假執行。
原告其餘假執行之聲請駁回。
　　事實及理由
一、本件原告起訴主張：被告甲○○因懷疑原告與其配偶邱文慧
    相姦，業經原告表示其不知邱文慧已婚，並無相姦之犯意，
    仍於民國95年6月24日下午3時許，以電話聯絡臺南市中西區
    銀同里里長陳蔡靜錦，要求陳蔡靜錦向原告轉達：「既然乙
    ○○要把我弄成這樣，要死大家來死」、「我要叫兄弟，叫
    囝仔兄弟，10多個人要跟蹤乙○○，要包乙○○」等語。嗣
    陳蔡靜錦向原告轉告上開被告所述加害生命、身體恐嚇之詞
    ，致原告聽聞後心生畏懼，致生危害於安全。核被告所為，
    顯然涉有刑法第305條之恐嚇危害安全罪，案經鈞院以96年
    度簡字第439號判處被告拘役30日。爰依民法侵權行為之法
    律關係提起本訴，並聲明：被告應給付原告新台幣（下同）
    60萬元，及自起訴狀繕本送達翌日起至清償日止，按年息佰
    分之五計算之利息。
二、被告則以：
（一）證人陳蔡靜錦於95年7月12日台南市警察局第二分局警詢
      中乃供稱：「甲○○並沒有說要在台南市○○路要堵乙○
      ○，並且要修理乙○○，甲○○都沒有說要對乙○○不利
      的話等語，以陳蔡靜錦於當次警詢之時，距所稱恐嚇案發
      之時即95年6月24日下午3時」，不過18日，衡情因時隔甚
      近，其記憶自較為深刻，依「案重初供」，其在警詢中所
      述應較在後之供述符合實情。是陳蔡靜錦既於最先之警詢
      中供稱被告並無要其轉達恐嚇乙○○等語，應堪採信。
（二）其實，乙○○與被告之妻邱文慧二人有通姦之犯行，因而
      若被告與里長陳蔡靜錦談論此事實，言語激動，或有對乙
      ○○不滿之言詞，實乃在常情之中，然縱是如此，亦尚非
      即可認被告就當時電話中該些過激之言詞即有要陳蔡靜錦
      為轉達予原告知道之真意，是陳蔡靜錦於警訊中所供稱「
      像乙○○說甲○○要修理他，我是說要乙○○把太太還給
      甲○○，不然甲○○會再找你、堵你」云云，此「我是說
      要乙○○把太太還給甲○○，不然甲○○會再找你、堵你
      」應係證人陳蔡靜錦自己揣測被告意思而對原告擅自詮釋
      ，非即可認被告確有恐嚇原告之犯意。
（三）衡諸常情，若被告真有要對原告為恐嚇，乃不需找里長陳
      蔡靜錦為轉達，儘可自己打電話向原告為恐嚇，如此豈不
      直接了當，又可發洩心頭之恨？是被告不此之為，而找里
      長轉告者，即係要當地里長出面協調，邀同原告至里長處
      就該通姦糾紛情事為合理解決，此亦經被告於警訊、偵查
      中一再陳明。惟該里長陳蔡靜錦為轉達時，竟將與被告電
      話閒聊之話語，亦不分青紅皂白，甚且添油加醋，而為誇
      張轉述，致造成本件誤會。
（四）退萬步言，縱認被告甲○○犯有恐嚇之犯行，唯因原告與
      被告之妻邱文慧確於95年3月17日凌晨，在台南市○○區
      ○○路35巷1弄12號被告住處發生性行為，被告基於氣憤
      ，為挽救其婚姻所為之不理性行為，實有欠當，請求鈞院
      憫念其動機。
（四）被告甲○○所受教育不高，從事園藝工作，目前為園藝臨
      時工，工作斷斷續續，時有時無。目前已與邱文慧離婚，
      必須獨立撫養女兒及年邁母親，經濟捉襟見肘等語置辯。
三、本件經依民事訴訟法第270條之1第1項第3款規定，整理並協
    議兩造不爭執事項暨簡化爭點為：
（一）兩造不爭執事項：
　　1.被告在95年6月24日下午三時許以電話聯絡臺南市中西區
      銀同里里長陳蔡進錦轉告原告。
    2.原告原擔任科技公司工程師月收入約50000元，目前無業
      。名下有房屋一棟，大學畢業。被告國中畢業，名下無財
      產，目前撫養父母親與女兒，從事臨時工。日薪資約900
      元。
（二）兩造爭執事項為：被告有無恐嚇原告？
四、得心證之理由：
　　原告主張遭被告恐嚇，為被告所否認，並以前揭情詞置辯，
  　是本件兩造主要爭點為：被告是否有以言語恐嚇原告？經查
    ：證人即里長陳蔡靜錦於本院刑事庭另案（即本院96年度簡
    上字第132號恐嚇案件）審理時證稱：「他（指本件被告）
    轉達叫他太太回去，他沒有條件，如果不將他太太還回去，
    他要叫「囝仔給包」（閩南語發音，意思為找不良少年圍堵
    ）」「（在警詢中是否說甲○○都沒有說到要對告訴人不利
    的話？）當時是我怕麻煩，這些話我沒有在警詢中講，我叫
    他們私底下和解，後來變成沒有辦法和解，從來我都不知道
    這件事情，也不知道會捲入這件事」「告訴人（即本件原告
    ）的媽媽（接的電話），我說你兒子交到有老公的女人，如
    果還他就無條件，不然他要叫囝仔包他」「他（指被告）有
    說他曾經犯罪，殺過人被關過八年，不然要死大家死一死，
    他叫我照這樣幫他轉達，我也有幫他轉達，我想他是要讓他
    老婆早一點回來」等語（見本院96年度簡上字第132號刑事
    簡易第二審66、67、69頁），核與證人陳蔡靜錦於檢察官偵
    查中所證述證稱：被告有要伊向告訴人轉達說既然把被告弄
    這樣，要死大家來死及被告有說要叫10多個囝仔兄弟跟蹤、
    要包告訴人，伊對告訴人所說的話均是如實轉達等語（見台
    灣台南地方法院檢察署95年度他字第3838號偵查卷第29頁至
    第30頁，及於95年度偵字第14994號偵查卷第8頁訊問筆錄）
    ，是證人於警局詢問時雖陳稱被告並未說到要對告訴人不利
    的話等語，顯然是證人為避免牽連入兩造間之糾紛而為避重
    就輕之詞，於檢察官偵查中始據實陳述。並觀前開恐嚇內容
    所稱「找囝仔給包」，係指找不良少年跟蹤、圍堵原告之意
    思，另提及被告曾犯過罪而被關過，大家死一死等語，均足
    使人聽聞心生恐懼，被告稱無恐嚇原告之意，即難以憑採。
五、按故意不法侵害他人之權利者，負損害賠償責任；不法侵害
    他人之身體、健康者，被害人雖非財產上之損害，亦得請求
    賠償相當之金額，民法第184條第1項前段、第195條第一項
    前段分別定有明文。次按慰藉金之賠償以人格權遭受侵害，
    使精神上受有痛苦為必要，至其核給之標準固與財產上損害
    之計算不同，惟非不可斟酌雙方身分、資力與加害程度，及
    其他各種情形核定相當之數額。最高法院著有51年度台上字
    第223號判例可資參照。被告恐嚇原告，已如前述，則原告
    請求被告賠償損害，自屬有據，本院審酌：原告大學畢業，
    名下有房屋一棟，原擔任科技公司工程師月收入約50000元
　　，受被告恐嚇後失業，目前仍無業；被告國中畢業，名下無
　　財產，目前撫養父母親與女兒，從事臨時工，日薪資約900
　  元，暨參以兩造之身分、地位、經濟能力，及原告因遭被告
    恐嚇之程度，被告係因不堪配偶外遇，一時氣憤出言恐嚇等
    一切情狀，認原告請求60萬元過高，以8萬元為適當，就此
    部分予以准許。
六、按遲延之債務，以支付金錢為標的者，債權人得請求依法定
    利率計算之遲延利息，民法第233條第1項前段定有明文；又
    按給付無確定期限者，債務人於債權人得請求給付時，經其
    催告而未為給付，自受催告時起，負遲延責任。其經債權人
    起訴，或依督促程序送達支付命令者，與催告有同一之效力
    ，民法第229條第2項亦定有明文，是以起訴狀繕本之送達代
    替催告者，債務人雖於受催告之日起即負遲延責任，惟法定
    遲延利息之給付期間，既係以「日」（即自起算日至清償日
    ）定期間，參諸民法第120條第2項規定，其始日（即催告日
    ）自不算入，是債務人所負遲延利息給付義務之起算日，自
    應自起訴狀繕本送達之翌日起算至明。原告請求自起訴狀繕
    本最後送達之翌日，即96年4月21日起，依法定利率計算之
    遲延利息，自為法之所許。
八、從而，原告依侵權行為損害賠償請求權，請求被告給付原告
    8萬元，及自起訴狀繕本送達之翌日即96年4月21日起至清償
    日止，按年息百分之五計算之利息，為有理由，應予准許，
    逾此範圍之請求，為無理由，應予駁回。
九、本件所命被告給付之金額未逾50萬元，依民事訴訟法第389
    條第1項第5款，就原告勝訴部份，應依職權宣告假執行，併
    依被告聲明，准被告提供相當擔保金額後免為假執行。至於
    原告敗訴部分，其假執行之聲請亦失所附麗，應予駁回。
十、本件待證事實已臻明確，兩造其餘攻擊防禦方法及舉證，核
    與本件判決結果不生影響，爰不一一詳為論述，附此敘明。
十一、結論：本件原告之訴為一部有理由，一部無理由，依民事
      訴訟法第79條、第389條第1項第5款、第392條第2項、第3
      項，判決如主文。
中　　華　　民　　國　　96　　年　　11　　月　　26 　日
                  民事第一庭    法　官　李杭倫
以上正本，係照原本作成。
如對本判決上訴，須於判決送達後20日內向本院提出上訴狀
中　　華　　民　　國　　96　　年　　11　　月　　26 　日
                                書記官　蔡曉
